臺灣嘉義地方法院民事判決
110年度訴字第384號
原      告  盧玫秀  
訴訟代理人  吳碧娟律師
複代理人    陳惠敏律師
被      告  陳俊長  

            陳春雄  
上列當事人間請求拆除地上物等事件，本院於民國111年12月1日
言詞辯論終結，判決如下：      
    主  文
被告陳俊長應將坐落嘉義縣○○鄉○○○段000○0地號土地上如附圖所
示鐵絲網、電線桿上之3個監視器、編號Ａ部分建物面積4平方公
尺、編號Ｂ部分建物面積21平方公尺及屋頂上之1個監視器、編號
Ｃ部分建物面積65平方公尺及屋頂上1個監視器均拆除，並將放置
在嘉義縣○○鄉○○○段000○0地號土地上之盆栽、物品騰空，將嘉義
縣○○鄉○○○段000○0地號土地全部交還原告。
本判決第1項之履行期間為2個月。
原告其餘之訴駁回。
訴訟費用由被告陳俊長負擔。
本判決第1於原告以新臺幣735,000元為被告陳俊長供擔保後，得
假執行。
原告其餘假執行之聲請駁回。
    事實及理由
壹、程序方面
一、按不變更訴訟標的，而補充或更正事實上或法律上之陳述者
    ，非為訴之變更或追加。民事訴訟法第256條定有明文。查
    原告起訴時聲明請求「被告二人應將坐落嘉義縣○○鄉○○○段0
    0000地號土地上如起訴狀附圖所示Ａ部分建物面積約25平方
    公尺（面積以實測為準）拆除，並將放置在嘉義縣○○鄉○○○
    段00000地號土地上之盆栽、物品騰空，將土地交還原告。
    」；於民國111年1月27日具狀更正聲明請求為「被告二人應
    將坐落嘉義縣○○鄉○○○段00000地號土地上如嘉義縣大林地政
    事務所110年12月23日複丈成果圖所示Ａ部分建物面積4平方
    公尺、B部分建物面積21平方公尺及屋頂上之一個監視器、C
    部分建物面積65平方公尺、複丈成果圖上之鐵絲網、電線桿
    上之一個監視器均拆除，並將放置在嘉義縣○○鄉○○○段00000
    地號土地上之盆栽、物品騰空，將土地全部交還原告。」（
    見本院卷第105頁）；於111年2月8日當庭以言詞方式更正部
    分聲明請求內容（見本院卷第115頁）；於111年3月3日具狀
    更正聲明請求為「被告二人應將坐落嘉義縣○○鄉○○○段00000
    地號土地上如嘉義縣大林地政事務所110年12月23日複丈成
    果圖所示Ａ部分建物面積4平方公尺、B部分建物面積21平方
    公尺及屋頂上之一個監視器、C部分建物面積65平方公尺及
    屋頂上一個監視器、複丈成果圖上之鐵絲網、電線桿上之三
    個監視器均拆除，並將放置在嘉義縣○○鄉○○○段00000地號土
    地上之盆栽、物品騰空，將土地全部交還原告。」（見本院
    卷第218頁）。經核原告所為，係補充或更正事實上或法律
    上之陳述，非為訴之變更或追加，揆諸前揭規定，並無不合
    ，應予准許。
二、被告陳春雄經合法通知，未於言詞辯論期日到場，核無民事
    訴訟法第386條所列各款情形，爰依原告聲請，由其一造辯
    論而為判決。　　　　
貳、實體方面
一、原告主張：
　㈠坐落嘉義縣○○鄉○○○段000○0地號土地（下稱系爭土地）係原
    告所有，被告對於系爭土地並無任何正當權源，竟在系爭土
    地上興建如嘉義縣大林地政事務所110年12月23日複丈成果
    圖（下稱附圖）所示建物編號Ａ部分面積4平方公尺、建物編
    號Ｂ部分面積21平方公尺（含屋頂上之1個監視器）、建物編
    號Ｃ部分面積65平方公尺（含屋頂上之1個監視器）等建物及
    設置鐵絲網、電線桿上之3個監視器，並放置盆栽、物品，
    占用系爭土地使用。原告並未與被告簽訂任何租約，亦未授
    權原告母親即訴外人周淑媛與被告簽訂租約，原告未曾收取
    任何租金，亦未曾與被告見面，更未與被告會談，該租約不
    得拘束原告。又電線桿係周淑媛持原告放在家中房間之證件
    、印章申請設置，費用係周淑媛支付的，大概花了新台幣（
    下同）6、7萬元，至於被告陳俊長提出之台電跟自來水公司
    繳費憑證，可能是周淑媛交給被告陳俊長，作為使用系爭土
    地之用。另經原告詢問周淑媛後，周淑媛有於109年6月左右
    告知被告陳俊長，已跟仲介簽約要賣土地，此有被告陳俊長
    提出之存證信函說明㈦可稽，並請被告陳俊長依約遷出土地
    。退而言之，縱認周淑媛與被告陳俊長間簽訂之土地租賃契
    約可拘束原告，惟該契約特約條款有約定「乙方（即被告陳
    俊長）同意於本租約期間內，甲方（即周淑媛）若因需要自
    用建築或出售時，於預知乙方後，乙方應無條件，在協議日
    期內遷出交還甲方。」，周淑媛於109年6月間已告知被告陳
    俊長要出售系爭土地一事，被告陳俊長接獲周淑媛之通知後
    ，即應無條件遷出系爭土地將土地返還周淑媛。又周淑媛於
    原告出售系爭土地之翌日即110年7月21日，以嘉義中山路郵
    局230號存證信函通知被告陳俊長應於110年8月20日清空系
    爭土地上所有地上物將系爭土地返還，然被告陳俊長迄今仍
    未搬遷，並以未達成搬遷協議日期為由拒絕搬遷，自周淑媛
    於109年6月間通知被告陳俊長迄今已逾2年，倘被告陳俊長
    一直不願搬遷，則前揭特約條款豈非形同具文，況周淑媛將
    系爭土地出租予被告未經原告同意，原告原先亦不知悉該租
    約之存在，該租約自不能拘束原告，被告使用系爭土地顯係
    無權占有。此外，系爭土地係周淑媛贈與給原告，原告出售
    系爭土地給他人之價金高於700萬元。原告請求被告拆除上
    述建物、鐵絲網圍籬、監視器，並移走盆栽、物品，被告均
    不予置理，原告迫於無奈，爰依民法第767條規定，請求如
    訴之聲明所示。
　㈡並聲明：
　　⒈被告應將系爭土地上如附圖所示編號Ａ部分建物面積4平方
      公尺、編號Ｂ部分建物面積21平方公尺及屋頂上之1個監視
      器、編號Ｃ部分建物面積65平方公尺及屋頂上1個監視器、
      附圖上之鐵絲網、電線桿上之3個監視器均拆除，並將放
      置在系爭土地上之盆栽、物品騰空，將土地全部交還原告
      。
　　⒉訴訟費用由被告連帶負擔。
　　⒊原告願供擔保，請宣告准為假執行。
二、被告方面：
　㈠被告陳俊長答辯略以：被告陳俊長與原告母親周淑媛就系爭土地簽訂土地租賃契約書（下稱系爭租賃契約），並由被告陳春雄擔任連帶保證人，租賃期限為6年，自105年12月1日起至111年11月30日止，目的在於各類樹木植栽買賣，原告提起本件訴訟時，租約尚未到期，故原告請求被告馬上遷出交還，係無理由。又系爭租賃契約另有約定特約條款：「乙方（即被告陳俊長）同意於本租約期間內，甲方（即周淑媛）若因需要自用建築或出售時，於預知乙方後，乙方應無條件，在協議日期內遷出交還甲方。」，迄今尚未達成協議，原告即以訴訟要求被告遷出交還，應無理由。本件水電並不是周淑媛出錢，而是被告陳俊長出錢，是用地主名義申請，申請費用花了約9萬元，不含內線，有台電跟自來水公司繳費憑據可證。又因被告陳俊長因身體欠佳，客觀上，已禁不起原告苦苦相逼，在本件訴訟中，被告已想盡辦法，努力去搬遷，惟因疫情關係，植栽樹木買賣不佳，被告陳俊長雖已忍痛賤賣有價值之樹栽，惟不管被告陳俊長多急，園區內仍尚有很多樹栽短時間無法出脫，而原告完全不體諒被陳俊長告所從事職業之特殊性，且植栽樹木要賣出亦不是1日、1月之事，標的更是非日常用品，且移栽大型樹本有一定時期及程序並無法如一般無生命之商品，可以隨時搬遷而無損！加上，承租適合之土地在此疫情年度中更加困難！希望給被告陳俊長搬遷時間。並聲明：原告之訴及假執行之聲請均駁回；訴訟費用由原告負擔。
　㈡被告陳春雄未於言詞辯論期日到場，亦未提出準備書狀作任
    何聲明或陳述。　　
三、本院之判斷：
　㈠按所有人對於無權占有或侵奪其所有物者，得請求返還之。
    對於妨害其所有權者，得請求除去之。有妨害其所有權之虞
    者，得請求防止之。民法第767條第1項定有明文。又以無權
    占有為原因，請求返還所有物之訴，被告對原告就其物有所
    有權存在之事實無爭執，而僅以非無權占有為抗辯者，原告
    於被告無權占有之事實，無舉證責任。被告應就其取得占有
    ，係有正當權源之事實證明之。如不能證明，則應認原告之
    請求為有理由（最高法院72年度臺上字第1552號判決意旨參
    照）。查：
    ⒈原告主張：系爭土地為原告所有，被告陳俊長占有系爭土
      地全部，並在系爭土地上設置如附圖所示鐵絲網、電線桿
      上之3個監視器、編號Ａ部分建物面積4平方公尺、編號Ｂ部
      分建物面積21平方公尺及屋頂上之1個監視器、編號Ｃ部分
      建物面積65平方公尺及屋頂上1個監視器、盆栽、物品等
      地上物之事實，有土地登記謄本附卷可稽（見本院卷第12
      9頁），並經本院勘驗現場查明屬實，有勘驗筆錄附卷可
      稽（見本院卷第61至67頁），復經囑託嘉義縣大林地政事
      務所測製複丈成果圖（即本判決附圖）在卷足憑（見本院
      卷第89、91頁）。又被告陳俊長陳稱：系爭土地係其向訴
      外人即被告母親周淑媛承租，系爭土地上如附圖所示鐵絲
      網、電線桿上之3個監視器、編號Ａ、Ｂ、Ｃ部分建物、盆栽
      、物品等地上物係其出資設置等語（見本院卷第63頁），
      堪信原告上開主張為真實。準此，被告陳俊長占有系爭土
      地全部，且就系爭土地上如附圖所示鐵絲網、電線桿上之
      3個監視器、編號Ａ部分建物面積4平方公尺、編號Ｂ部分建
      物面積21平方公尺及屋頂上之1個監視器、編號Ｃ部分建物
      面積65平方公尺及屋頂上1個監視器、盆栽、物品等地上
      物有事實上處分權。
    ⒉被告陳俊長抗辯：系爭土地係其向訴外人即被告母親周淑
      媛承租云云，並提出租賃期限自105年12月1日至111年11
      月30日止之土地租賃契約書為證（見本院卷第148至153頁
      ），原告陳稱：其不知悉且未同意周淑媛將系爭土地出租
      給被告陳俊長云云，姑不論原告是否知悉或有無同意周淑
      媛將系爭土地出租給被告陳俊長，因被告陳俊長與周淑媛
      訂立之租賃契約已於111年11月30日因租賃期限屆至而消
      滅，被告陳俊長已不能持上開租賃契約對原告主張其就系
      爭土地係有權占有。
　　⒊綜上所述，被告陳俊長占有系爭土地全部，並在系爭土地
      上設置如附圖所示鐵絲網、電線桿上之3個監視器、編號Ａ
      部分建物面積4平方公尺、編號Ｂ部分建物面積21平方公尺
      及屋頂上之1個監視器、編號Ｃ部分建物面積65平方公尺及
      屋頂上1個監視器、盆栽、物品等地上物，然被告陳俊長
      未舉證證明其有占用土地之正當權源。從而，原告依民法
      第767條物上請求權之法律關係，請求被告陳俊長應將系
      爭土地上如附圖所示鐵絲網、電線桿上之3個監視器、編
      號Ａ部分建物面積4平方公尺、編號Ｂ部分建物面積21平方
      公尺及屋頂上之1個監視器、編號Ｃ部分建物面積65平方公
      尺及屋頂上1個監視器均拆除，並將放置在系爭土地上之
      盆栽、物品騰空，將系爭土地全部交還原告，為有理由，
      應予准許。
　　⒋按判決所命之給付，其性質非長期間不能履行，或斟酌被
      告之境況，兼顧原告之利益，法院得於判決內定相當之履
      行期間或命分期給付，民事訴訟法第396條第1項定有明文
      。本院斟酌被告陳俊長在系爭土地之地上物，一時除去騰
      空不易，自難於短期內完成，且被告陳俊長已有搬空一部
      分地上物，故被告陳俊長請求本院酌給履行期，應屬合理
      ，本院爰酌定被告陳俊長除去、搬空地上物交還土地之履
      行期間為2個月，以兼顧兩造利益。
  ㈡原告另主張：被告陳春雄亦無權占有系爭土地，應將系爭地
    上物拆除、騰空，將系爭土地全部交還原告云云。被告陳俊
    長陳稱：被告陳春雄僅係租賃契約之連帶保證人，並沒有實
    際出資等語（見本院卷第231頁），被告陳春雄就系爭地上
    物已難認有事實上處分權，或占有系爭土地，而原告僅陳稱
    ：據了解被告陳春雄也有在使用系爭土地云云（見本院卷第
    116頁），然原告並未舉證證明被告陳春雄就系爭地上物有
    事實上處分權，且對系爭土地有管理力，既無證據證明，原
    告上開主張即屬無據。從而，原告依民法第767條物上請求
    權之法律關係，請求被告陳春雄應將系爭土地上如附圖所示
    鐵絲網、電線桿上之3個監視器、編號Ａ部分建物面積4平方
    公尺、編號Ｂ部分建物面積21平方公尺及屋頂上之1個監視器
    、編號Ｃ部分建物面積65平方公尺及屋頂上1個監視器均拆除
    ，並將放置在系爭土地上之盆栽、物品騰空，將系爭土地全
    部交還原告，為無理由，應予駁回。
　㈢原告陳明願供擔保，聲請宣告假執行，經核原告勝訴部分，
    於法並無不合，爰酌定相當之擔保金額准許之。至原告敗訴
    部分，其假執行之聲請已失所依附，應併予駁回。
四、本件事證已臻明確，兩造其餘攻擊防禦方法，經本院審酌後
    ，認與判決結果不生影響，爰不一一論述，附此敘明。
五、訴訟費用負擔之依據：民事訴訟法第79條。
中　　華　　民　　國　　111 　年　　12　　月　　15　　日
                          民一庭法　官　黃茂宏   
以上正本係照原本作成。
如對本判決上訴須於判決送達後20日內向本院提出上訴狀。 
如委任律師提起上訴者，應一併繳納上訴審裁判費。 
中　　華　　民　　國　　111 　年　　12　　月　　15　　日
                            書記官　官佳慧